【裁判字號】    89,交上訴,34
【裁判日期】    890808
【裁判案由】    公共危險等
【裁判全文】
臺灣高等法院高雄分院刑事判決                    八十九年度交上訴字第三四號
    上  訴  人
    即  被  告  甲○○
    選任辯護人  連立堅律師
                楊嘉源
                李淑欣
右上訴人因公共危險等案件，不服臺灣屏東地方法院八十八年度交訴字第一九號中
華民國八十九年一月二十一日第一審判決（起訴案號：臺灣屏東地方法院檢察署八十
八年度偵字第七六五七號），提起上訴，本院判決如左：
      主  文
原判決撤銷。
甲○○因過失致人於死，處有期徒刑拾月；又駕駛動力交通工具肇事，致人死亡而逃
逸，處有期徒刑壹年貳月。應執行有期徒刑壹年捌月。
      事  實
一、甲○○曾考領有汽車駕駛執照，因故早已被吊銷，現為無駕照之人，仍於民國八
    十八年十一月十二日凌晨二時三十五分許，駕駛己有之ＸⅤ－八六五號小客車
    ，沿屏東縣崁頂鄉○○村○○路由潮州往東港方向行駛，途經該路距崁頂高幹八
    一號電桿前約三十二．三公尺處時，應注意車前狀況，隨時採取必要之安全措施
    ，且依當時情形復無不能注意之情事，竟疏於注意，加上疲憊打瞌睡，因而撞擊
    同向前方右側由亦疏未注意燃亮燈光之曾順進所騎乘腳踏車，曾順進彈飛再撞擊
    路樹，造成曾順進受有頭部後頂頭骨骨折併大裂傷十二×六公分、腦漿流出、右
    上臂骨折彎曲變形、右大腿骨骨折變形、右小腿骨折併大裂傷二十×七公分、脛
    骨骨折突出、左大腿裂傷六×二×一公分之創傷，因腦挫裂傷、頭部外傷、頭骨
    骨折當場死亡。甲○○所駕之小客車前擋風玻璃、右前燈罩亦全部破裂。詎甲○
    ○肇事後並未下車，反加油疾駛離開現場而逃逸。並將車停於肇事前方約一千七
    百公尺處之崁頂國小圍牆旁，人則搭乘計程車返回高雄市住處藏匿。嗣經警依現
    場尋獲之燈罩破片，及停放崁頂國小圍牆旁之肇事車輛，查出係甲○○所有之車
    輛，並於肇事第三日至高雄市其上開住處調查，惟甲○○仍故意逃避。迨至同月
    二十一日十九時許，始到案向屏東縣警察局東港分局崁頂分駐所自白犯罪。
二、案經屏東縣警察局東港分局報請臺灣屏東地方法院檢察署檢察官相驗後偵查起訴
    。
      理  由
一、訊據被告甲○○對有於前揭時間地點無照駕駛上開汽車肇事致被害人曾順進死亡
  之事實坦承不諱，惟否認肇事後故意逃逸，辯稱：當時伊因為工作關係與老闆糾
    紛，心情不好，開車時有撞到東西，但未下車查看，不知道撞死人，伊當時很疲
    勞，怕再撞到別人，所以將車子停在崁頂國小旁邊，搭計程車回家，並非逃匿，
    在家裡經過三天亦不知道撞死人，後來管理人員說伊撞死人派出所人員有來找，
    伊就到派出所應訊，才知道有撞死人，伊怕被收押乃先處理家務，處理完畢才去
    投案，並非故意要逃避刑責云云。
二、惟查：
    （一）、被告甲○○於警訊時業已供承：「當天肇事之前我心情不好，精神不振
            ，因為我的工作被免掉，才開車出來閒蕩前往東港，途經崁頂肇事，我
            駕駛ＸＶ─８６５０號在崁頂中正路與何種車輛發生車禍，我當初不知
            覺，我只知道有撞到東西，但我沒有下車查看。」「我是於八十八年十
            一月十二日凌晨二時三十五分左右在屏東縣崁頂鄉○○村○○路加油站
            附近發生車禍撞死人逃逸的，當時撞死何人我不知道，但現在我已知道
            當時我撞死的人名叫曾順進。」「當時我是由潮州往東港方向行駛，途
            經發生地點時因心情不佳，且打瞌睡，知道碰一聲時已發生事故了，因
            此我在心慌之下將車子停放．．．國小前路邊，再離去的。」（見警卷
            八十八年十一月二十一日警訊筆錄）於檢察官偵查中復供承：「（八十
            八年十一月十二日凌晨二點三十五分在崁頂鄉○○路崁頂高幹八一號由
            北往南（潮州往東港方向）與曾順進發生車禍？）是，我駕車由潮州往
            東港方向要回去，在崁頂鄉○○路崁頂高幹八一號前撞到曾順進所騎的
            腳踏車，當時我人在打瞌睡，突然聽到碰一聲，肇事後我把車子停放在
            崁頂國小旁邊，我搭計程車回高雄。」「（為何肇事後不立即投案？）
            我需要交待家事，我有一間房屋，我怕被關，先回去處理家產。」（見
            八十八年十一月一月二十一日檢察官訊問筆錄、八十八年偵字第七六五
            七號第四頁背面、第五頁）被告甲○○駕駛動力交通工具肇事致人死亡
            而逃逸之事實，已甚灼然。
    （二）、參以被告甲○○肇事後，其所駕之上開小客車前擋風玻璃、右前燈罩全
            部破裂、被害人曾順進身受多處重大創傷、被害人所騎之腳踏車扭曲變
            形，其撞擊力之強大，可以想見，被告甲○○所辯：不知道撞死人云云
            ，亦與常情不符。再徵諸被告甲○○於肇事後，將上開前擋風玻璃、右
            前燈罩全部破裂之小客車棄置校園旁圍牆，並不立即向近處之屏東縣警
            察局東港分局崁頂分駐所報案，反搭計程車離去；直至八十八年十一月
            二十一日十九時許，始向屏東縣警察局東港分局崁頂分駐所投案，其肇
            事逃逸之事實，尤為昭然。所辯並非肇事逃逸云云，顯係卸責之詞，不
            足採信。
    （三）、此外，復有道路交通事故調查報告表、現場照片十二幀、二車之比對照
            片六幀及高度對照表、車籍電腦查詢表及血跡型別鑑定書各一紙在卷可
            參。而被害人曾順進確因本件車禍致受有如事實欄所載之創傷，傷重當
            場死亡之事實，亦經臺灣屏東地方法院檢察署檢察官督同法醫師相驗屬
            實，製有相驗筆錄、相驗屍體證明書、驗斷書在卷可憑。
三、按汽車行駛時，駕駛人應注意車前狀況，並隨時採取必要之安全措施，道路交通
    安全規則第九十四條第三項定有明文，此為汽車駕駛人人所應注意並能注意之事
    項。被告甲○○於右揭時地駕車本應注意上揭規定，且依當時情形，又無不能注
    意之情形，乃竟疏於注意，未警戒車前，採取適當之安全措施，致肇事使被害人
    受創死亡，其有過失，至為明顯。至於被害人曾順進深夜騎乘腳踏車，依卷附照
    片顯示腳踏車踏板部分，雖有反光設施，惟並無車燈，其未燃亮燈光，有違道路
    交通安全規則第一百二十八條之規定，於本件車禍之發生，固不無疏失，惟不影
    響被告過失罪責之成立。又被害人因本件車禍死亡結果之發生，與被告之過失行
    為間並有相當因果關係。事證明確，被告犯行堪以認定。
四、被告甲○○駕駛自用小客車肇事致人於死又逃逸，核其所為係犯刑法第二百七十
    六條第一項之過失致人於死罪，及同法第一百八十五條之四之駕車肇事致人死亡
    而逃逸罪。所犯上開二罪，犯意各別，構成要件互異，應予分論併罰。又被告無
    駕駛執照駕車，因而致人死亡，依道路交通管理處條例第八十六條第一項規定，
    就過失致死加重其刑。
五、原審認被告甲○○罪證明確，予以論罪科刑，固非無見。惟本件被害人於夜間行
    車未燃亮燈光，亦有疏失，原判決未予認定，原判決理由中復未敘明上開二罪應
    予分論併罰及其理由，事實欄內就被害人因本件車禍所致之創傷復未依驗斷書內
    驗斷結果詳予記載，且被告於本院審理中業與被害人家屬達成民事和解，賠償損
    害，原審未及審酌，均有未洽。被告上訴意旨，否認肇事逃逸，指摘原判決不當
    ，雖無理由，惟原判決既有可議，自應由本院撤銷改判。爰審酌被告深夜無照駕
    車疲憊打瞌睡，未注意車前狀況採取必要之安全措施，因而肇事致人於死，過失
    情節重大，肇事後復逃離現場，未採取任何措施，亦未向警方報案，任由被害人
    陳屍路旁，主觀惡性非輕，惟於本院審理中業與被害人家屬達成民事和解，賠償
    損害，有和解契約書一紙在卷可憑，復經被害人家屬乙○○到庭陳明無訛，及其
    智識程度、家庭狀況、犯罪後之態度等一切情狀，分別量處如主文所示之刑，並
    定其應執行刑。又被告雖無前科，且於本院審理中雖與被害人家屬達成民事和解
    ，賠償損害，惟其深夜無照駕車疲憊打瞌睡肇事致人於死，過失情節重大，肇事
    後復逃離現場，亦未向警方報案，任由被害人陳屍路旁，主觀惡性非輕，本院認
    不宜宣告緩刑，併予敘明。
據上論結，應依刑事訴訟法第三百六十九條第一項前段、第三百六十四條、第二百九
十九條第一項前段、道路交通管理處條例第八十六條第一項、刑法二百七十六條第一
項、第一百八十五條之四、第五十一條第五款，罰金罰鍰提高標準條例第一條前段，
判決如主文。
本案經檢察官羅正平到庭執行職務。
中    華    民    國     八十九     年       八       月     八   日
                              臺灣高等法院高雄分院刑事第三庭
                                  審判長法官  莊秋桃
                                        法官  魏式璧
                                        法官  陳中和
右正本證明與原本無異。
公共危險部分如不服本判決，應於判決送達後十日內向本院提出上訴狀，其未述理
由者並應於提出上訴狀後十日內向本院補提理由書（應附繕本)。
過失致死部分不得上訴。
                                      書記官  劉博文
中    華    民    國     八十九     年       八       月     十   日
附錄：本判決論罪科刑法條：
刑法第二百七十六條
因過失致人於死者，處二年以下有期徒刑、拘役或二千元以下罰金。
刑法第一百八十五條之四：駕駛動力交通工具肇事，致人死傷而逃逸者，處六月以上
五年以下有期徒刑。
                                                               Ｊ


司法院資訊處製作；財團法人民間司法改革基金會備份。
